---
title: "Simulasi Regresi Time Series Ekonomi"
author: "David"
output: html_document
---

```{r setup, include=FALSE}
knitr::opts_chunk$set(echo = TRUE, warning = FALSE, message = FALSE)
```

# Import Data

```{r}
library(readr)
library(dplyr)

url <- "https://raw.githubusercontent.com/davidsyambudi/Latihan-Kuantitatif/93ebaba678dd4e2559c6cad12e8596b1493fab8d/data_dummy_ekonomi.csv"
data <- read_csv(url)

# Pastikan format tanggal benar
data$Tanggal <- as.Date(data$Tanggal)
head(data)
```

# Plot Data Time Series

```{r}
library(ggplot2)

ggplot(data, aes(x = Tanggal)) +
  geom_line(aes(y = Pendapatan_Disposabel), color = "blue") +
  geom_line(aes(y = Konsumsi), color = "red") +
  labs(title = "Konsumsi dan Pendapatan Disposabel (2020-2025)",
       y = "Nilai (juta)", x = "Tanggal") +
  theme_minimal()
```

# Regresi Time Series

```{r}
model <- lm(Konsumsi ~ Pendapatan_Disposabel, data = data)
summary(model)
```

# Diagnostik Model: Plot Standar

```{r}
par(mfrow = c(2, 2))
plot(model)
```

# Uji Asumsi Klasik

## 1. Uji Normalitas (Shapiro-Wilk)

```{r}
shapiro.test(model$residuals)
```

## 2. Uji Heteroskedastisitas (Breusch-Pagan Test)

```{r}
library(lmtest)
bptest(model)
```

## 3. Uji Autokorelasi (Durbin-Watson Test)

```{r}
library(car)
durbinWatsonTest(model)
```

---

✅ **Penjelasan Singkat Uji Asumsi Klasik:**

* **Normalitas (Shapiro-Wilk):** Residual harus terdistribusi normal.
* **Heteroskedastisitas (Breusch-Pagan):** Residual harus homogen (varian tetap).
* **Autokorelasi (Durbin-Watson):** Tidak boleh ada pola pada residual.
* **Multikolinearitas (VIF):** Tidak relevan karena hanya satu variabel prediktor.

```

