---
title: "Regresi Linear Berganda: Data Cross Section Rumah Tangga"
author: "Ekonomika"
output: 
  html_document:
    toc: true
    toc_depth: 3
    theme: cosmo
---

```{r setup12, include=FALSE}
knitr::opts_chunk$set(echo = TRUE)
```

## 1. Import Data

```{r}
# Mengimpor data dari GitHub (format raw)
data <- read.csv("https://raw.githubusercontent.com/davidsyambudi/Latihan-Kuantitatif/9744a3b1588529f2f3cb561fb5274f16f6b6b7e6/Data_Rumah_Tangga_200_Observasi.csv")
head(data)
```

## 2. Estimasi Model Regresi Linear Berganda

Model yang digunakan:

> pengeluaran = β₀ + β₁·pendapatan + β₂·jumlah\_anggota + β₃·pendidikan\_kepala + β₄·umur\_kepala + ε

```{r}
model <- lm(pengeluaran ~ pendapatan + jumlah_anggota + pendidikan_kepala + umur_kepala, data = data)
summary(model)
```

## 3. Uji Asumsi Klasik

### 3.1 Uji Multikolinearitas (VIF)

```{r}
if(!require(car)) install.packages("car", dependencies=TRUE)
library(car)

vif(model)
```

**Interpretasi:**
VIF < 10 → Tidak ada multikolinearitas serius.

### 3.2 Uji Heteroskedastisitas (Breusch–Pagan Test)

```{r}
if(!require(lmtest)) install.packages("lmtest", dependencies=TRUE)
library(lmtest)

bptest(model)
```

**Interpretasi:**

* H₀: Homoskedastisitas
* p-value > 0.05 → Tidak ada heteroskedastisitas.

### 3.3 Uji Normalitas Residual

```{r}
par(mfrow = c(1, 2))
hist(resid(model), main = "Histogram Residual", xlab = "Residual", col = "skyblue", breaks = 15)
qqnorm(resid(model))
qqline(resid(model), col = "red")

shapiro.test(resid(model))
```

**Interpretasi:**

* H₀: Residual berdistribusi normal
* p-value > 0.05 → Normalitas terpenuhi.

### 3.4 Uji Autokorelasi (Durbin–Watson)

```{r}
if(!require(lmtest)) install.packages("lmtest", dependencies=TRUE)
dwtest(model)
```

**Interpretasi:**

* H₀: Tidak ada autokorelasi
* Nilai DW mendekati 2 → Tidak ada autokorelasi.

## 4. Kesimpulan

* Model signifikan dan sesuai teori ekonomi mikro.
* Hampir semua asumsi klasik regresi linear terpenuhi.
* Model cocok untuk menganalisis dan memprediksi pengeluaran rumah tangga berdasarkan karakteristik demografis.

```
