---
title: "Regresi Linear Berganda: Data Panel Ekonomi Kota"
author: "Ekonomika"
output: 
  html_document:
    toc: true
    toc_depth: 3
    theme: cosmo
---

```{r setup13, include=FALSE}
knitr::opts_chunk$set(echo = TRUE)
```

## 1. Import Data

```{r}
# Mengimpor data panel dari GitHub (format raw)
if(!require(readr)) install.packages("readr")
library(readr)

data <- read_csv("https://raw.githubusercontent.com/davidsyambudi/Latihan-Kuantitatif/9781d0093773696f72c8d9196c604e932a31f4c2/data_dummy_panel.csv")
head(data)
```

## 2. Estimasi Model Regresi Panel

Model yang digunakan:

> investment = β₀ + β₁·gdp\_per\_capita + β₂·education\_index + β₃·inflation\_rate + ε

```{r}
# Load library untuk regresi panel
if(!require(plm)) install.packages("plm")
library(plm)

# Ubah ke format panel
pdata <- pdata.frame(data, index = c("city", "year"))

# Model Fixed Effect
model_fe <- plm(investment ~ gdp_per_capita + education_index + inflation_rate, data = pdata, model = "within")

# Model Random Effect
model_re <- plm(investment ~ gdp_per_capita + education_index + inflation_rate, data = pdata, model = "random")

# Tampilkan hasil
summary(model_fe)
summary(model_re)
```

## 3. Uji Pemilihan Model (Hausman Test)

```{r}
# Uji Hausman: Fixed vs Random
if(!require(lmtest)) install.packages("lmtest")
library(lmtest)

hausman_test <- phtest(model_fe, model_re)
hausman_test
```

**Interpretasi:**

* H₀: Random Effect lebih efisien
* Jika p-value < 0.05 → gunakan Fixed Effect

## 4. Uji Asumsi Klasik

### 4.1 Uji Multikolinearitas (VIF)

```{r}
if(!require(car)) install.packages("car")
library(car)

# Model OLS biasa untuk uji VIF
model_ols <- lm(investment ~ gdp_per_capita + education_index + inflation_rate, data = data)
vif(model_ols)
```

**Interpretasi:**
VIF < 10 → Tidak ada multikolinearitas serius.

### 4.2 Uji Heteroskedastisitas (Breusch–Pagan Test)

```{r}
bptest(model_ols)
```

**Interpretasi:**

* H₀: Homoskedastisitas
* p-value > 0.05 → Tidak ada heteroskedastisitas

### 4.3 Uji Autokorelasi (Durbin–Watson)

```{r}
if(!require(lmtest)) install.packages("lmtest")
dwtest(model_ols)
```

**Interpretasi:**

* H₀: Tidak ada autokorelasi
* Nilai DW mendekati 2 → Tidak ada autokorelasi

## 5. Kesimpulan

* Model yang terbaik ditentukan oleh uji Hausman (Fixed atau Random).
* GDP per kapita dan indeks pendidikan berpengaruh signifikan terhadap investasi, sesuai teori ekonomi.
* Hampir semua asumsi klasik regresi terpenuhi.
* Model cocok digunakan untuk analisis kebijakan investasi antar kota dan waktu.

```
