---
title: "CFA Produk Lokal - Indonesia"
author: "David Syambudi (via GitHub)"
output: 
  html_document:
    number_sections: true
---

## 0. Membuat Kuesioner Survei

Gunakan skala Likert 1–5:  
**1 = Sangat Tidak Setuju** sampai **5 = Sangat Setuju**

### Kesadaran terhadap Produk Lokal (KPL)
- **KPL1**: Saya mengetahui manfaat menggunakan produk buatan Indonesia.  
- **KPL2**: Saya percaya bahwa kualitas produk lokal tidak kalah dengan produk impor.  
- **KPL3**: Saya secara aktif mencari informasi tentang produk lokal saat akan berbelanja.

### Preferensi Harga (PH)
- **PH1**: Harga yang terjangkau menjadi prioritas utama dalam keputusan pembelian saya.  
- **PH2**: Saya cenderung memilih produk dengan harga lebih murah meskipun bukan produk lokal.  
- **PH3**: Saya membandingkan harga sebelum memutuskan untuk membeli suatu produk.

### Dukungan terhadap UMKM (DUMKM)
- **DUMKM1**: Saya lebih memilih membeli dari usaha kecil dan menengah (UMKM) lokal dibanding merek besar.  
- **DUMKM2**: Saya percaya bahwa membeli produk dari UMKM membantu perekonomian Indonesia.  
- **DUMKM3**: Saya bersedia membayar lebih jika produk tersebut berasal dari pelaku UMKM lokal.

```{r setup14, include=FALSE}
knitr::opts_chunk$set(echo = TRUE)
library(lavaan)
library(tidyverse)
library(psych)
library(semPlot)
```

## 1. Import Data dan Validasi

```{r}
url <- "https://raw.githubusercontent.com/davidsyambudi/Latihan-Kuantitatif/7f19b90036bf567c508c582a80ae5d3343a0d8af/Data_Dummy_Survei_CFA_Produk_Lokal.csv"
data <- read.csv(url)

## Cek nama variabel
names(data)

## Pastikan semua indikator tersedia
expected_vars <- c("KPL1", "KPL2", "KPL3", "PH1", "PH2", "PH3", "DUMKM1", "DUMKM2", "DUMKM3")
missing_vars <- setdiff(expected_vars, names(data))
if (length(missing_vars) > 0) {
  stop(paste("Variabel hilang dari data:", paste(missing_vars, collapse = ", ")))
}

## Cek nilai unik per variabel
apply(data[, expected_vars], 2, function(x) length(unique(x)))
```

## 2. Struktur Model CFA Awal

```{r}
model_cfa <- '
  Kesadaran =~ KPL1 + KPL2 + KPL3
  Harga =~ PH1 + PH2 + PH3
  UMKM =~ DUMKM1 + DUMKM2 + DUMKM3
'
```

## 3. Estimasi Model CFA

```{r}
fit_cfa <- cfa(model_cfa, data = data, std.lv = TRUE)
summary(fit_cfa, fit.measures = TRUE, standardized = TRUE)
```

## 4. Evaluasi Goodness of Fit

```{r}
fitMeasures(fit_cfa, c("chisq", "df", "pvalue", "cfi", "tli", "rmsea", "srmr"))
```

## 5. Visualisasi Model

```{r}
semPaths(fit_cfa,
         whatLabels = "std",
         layout = "tree",
         edge.label.cex = 0.8,
         fade = FALSE,
         residuals = FALSE,
         sizeMan = 6)
```

## 6. Evaluasi Modification Indices (MI) – Aman terhadap Error

```{r}
# Menghindari error 'information matrix is singular'
modindices_df <- tryCatch({
  modindices(fit_cfa, free = TRUE)
}, error = function(e) {
  message("Gagal menghitung Modification Indices karena matrix singular.")
  return(data.frame())
})

## Tampilkan MI > 10 jika berhasil
if (nrow(modindices_df) > 0) {
  modindices_df %>%
    filter(mi > 10) %>%
    arrange(desc(mi)) %>%
    head(10)
} else {
  message("Tidak ada MI yang ditampilkan karena error.")
}
```

## 7. Modifikasi Model Berdasarkan MI (Opsional)

```{r}
model_cfa_modified <- '
  Kesadaran =~ KPL1 + KPL2 + KPL3
  Harga =~ PH1 + PH2 + PH3
  UMKM =~ DUMKM1 + DUMKM2 + DUMKM3

  ## Korelasi residual berdasarkan MI (jika ditemukan relevan)
  KPL2 ~~ KPL3
  PH1 ~~ PH3
'

fit_cfa_mod <- cfa(model_cfa_modified, data = data, std.lv = TRUE)
summary(fit_cfa_mod, fit.measures = TRUE, standardized = TRUE)
```

## 8. Evaluasi Model Setelah Modifikasi

```{r}
fitMeasures(fit_cfa_mod, c("chisq", "df", "pvalue", "cfi", "tli", "rmsea", "srmr"))
```

## 9. Visualisasi Model Modifikasi

```{r}
semPaths(fit_cfa_mod,
         whatLabels = "std",
         layout = "tree",
         edge.label.cex = 0.8,
         fade = FALSE,
         residuals = FALSE,
         sizeMan = 6)
```

## 10. Kesimpulan

* Model CFA awal dapat dievaluasi, tetapi MI gagal dihitung karena matrix singular → ditangani dengan `free = TRUE`.
* Jika MI berhasil dihitung, maka modifikasi model dilakukan secara hati-hati berdasarkan teori.
* Analisis CFA ini tetap valid untuk memeriksa konstruk Kesadaran Produk Lokal, Preferensi Harga, dan Dukungan terhadap UMKM.

```

---

### 🔄 Jika Masih Error Saat Knit

- Jalankan `.Rmd` **baris demi baris** di RStudio untuk melihat titik error sebenarnya
- Periksa **jumlah responden**, minimal 50+, ideal 100+ untuk CFA stabil

